臺灣高等法院臺南分院刑事判決
　　　　　　　　　　　　　　　　 94年度上易字第311號　Ａ
上　訴　人
即　被　告　甲○○
選任辯護人　林芳榮　律師
上列上訴人因竊盜案件，不服臺灣嘉義地方法院94年度易字第11
6號中華民國94年5月31日第一審判決（起訴案號：臺灣嘉義地方
法院檢察署94年度偵字第1376號），提起上訴，被告就犯罪事實
為有罪陳述，經本院裁定適用簡式審判程序，判決如下：
    主  文
原判決撤銷。
甲○○連續攜帶兇器、毀壞門扇竊盜，處有期徒刑玖月。扣案之
大型萬能起子壹支、鉗子壹支、手套壹雙（即臺灣嘉義地方法院
94年度保管檢字第251號扣押物品清單編號1、編號2、編號4所示
之扣案物）均沒收。
    事  實
一、甲○○基於意圖為自己不法所有及無故侵入住宅之概括犯意
    ，先後於：
  (一)民國94年2月24日上午9時30分許，持客觀上具有危險性可作
    為兇器使用之大型萬能起子及鉗子各一支（即臺灣嘉義地方
    法院94年度保管檢字第 251號扣押物品清單編號1、編號2所
    示之扣案物），騎乘機車前往嘉義縣義竹鄉東光村二鄰東後
    寮22號乙○○住處，於該房屋後門旁先竊得乙○○所有、客
    觀上亦具有危險性可作為兇器使用之綠色把手螺絲起子一支
    （即同上扣押物品清單編號 3所示之扣案物），復戴其所有
    之黑色手套（如同上扣押物品清單編號 4所示），持上開大
    型萬能起子、鉗子及所竊得之綠色把手螺絲起子各一支，破
    壞該房屋之鐵捲門，致令不堪使用，足以生損害於乙○○後
    ，由該所破壞之門縫無故侵入該屋內，竊得現金新臺幣（下
    同）979元（50元硬幣9枚、10元硬幣47枚、5元硬幣9枚、1
    元硬幣14枚）、行動電話2支（每支價值約2,000元）、玉佩
    1塊（價值約5,000元）等物得手，旋即騎乘機車逃逸。
  (二)甲○○於逃離上開處所後，騎其所有之 WHU-721號機車在附
    近農田旁（即同鄉○○段光榮小段 515地號）經清點所竊得
    財物，認為行竊所得過少，復因機車汽油即將耗盡，竟承上
    開竊盜之概括犯意，徒手竊取鄭黃雪麗所有，停放於嘉義縣
    義竹鄉溪洲村下溪洲牌樓下（臺19線90.1公里南下車道旁）
    之腳踏車一部得手，並騎乘該腳踏車折回乙○○上開住處，
    於同日9時50分許再度無故入該屋內，徒手竊取現金 13,305
    元（1000元紙鈔10張、500元紙鈔3張、100元紙鈔8張、50元
    硬幣11枚、10元硬幣31枚、5元硬幣7枚、1元硬幣110枚）、
    人民幣10元券2張及小皮包2個得手。嗣於同日上午9時55 分
    許，乙○○返家後發覺鐵捲門遭破壞，報警到場處理，並當
    場逮捕由該處後門逃出之甲○○，並扣得上開甲○○所有、
    用以行竊之鉗子、大型萬能起子各一支、手套一雙（在甲○
    ○所有停放在上開 515地號農田旁之機車查扣），而查獲上
    情。
二、案經乙○○、鄭黃雪麗訴由嘉義縣警察局布袋分局報請臺灣
    嘉義地方法院檢察署檢察官偵查起訴。
    理  由
壹、認定犯罪事實所憑之證據及理由
  一、訊據上訴人即被告甲○○對於上揭犯罪事實，迭於警詢、
      檢察官偵查、原審及本院審理時均坦白承認，核與告訴人
      乙○○、鄭黃雪麗警詢時之指訴情節相符，並有被害報告
      單1份、贓物認領保管單2份、贓物及現場照片14幀附卷可
      稽（警卷第9至21頁），復有被告用以行竊之鉗子1支、大
      型萬能起子1支、手套1雙及告訴人乙○○所有之綠色手螺
      絲起子 1支扣案可資佐證。綜上補強證據，足資擔保被告
      於本院審理時所為之上開任意性自白具有相當程度之真實
      性，而得使本院確信被告前述自白之犯罪事實確屬真實，
      堪以採信。
  二、此外，扣案之大型萬能起子、鉗子各一支（即同上扣押物
      品清單編號1、編號2所示之扣案物）及綠色把手螺絲起子
      一支（即同上扣押物品清單編號3所示之扣案物），其中
      綠色把手螺絲起子一支為被告於告訴人乙○○住處後門外
      所竊得，與上開大型萬能起子及鉗子均係被告攜往如事實
      欄一(一)所示時地行竊之物，此據被告供承在卷；而上開扣
      案之大型萬能起子、鉗子及綠色把手螺絲起子經原審法院
      當庭勘驗之結果：「鉗子長約25公分，金屬材質，質地堅
      硬，握把包覆紅色塑膠；大型萬能起子長約30公分，均為
      金屬材質，尖端呈一字型，外型尖銳。綠色把手螺絲起子
      長約20公分，尖端為10公分，為金屬材質，外型尖銳，後
      方塑膠握把，質地堅硬。」等情，有原審法院94年5月26
      日審理筆錄乙份（原審卷第36頁）在卷可佐，因上開扣案
      物均為金屬材質、質地堅硬，而大型萬能起子及綠色把手
      螺絲起子之前端金屬部分，形狀尖銳，持以傷人，足以成
      傷，客觀上具有危險性自足作為兇器使用無疑。
  三、綜參上開證據之調查結果，本件事證明確，被告甲○○之
      上開犯行，洵堪認定，應依法論科。
貳、論罪科刑之理由
  一、核被告如事實欄一(一)所為，係犯刑法321條第 1項第2款、
      第3款之加重竊盜罪、同法第306條第 1項之無故侵入他人
      住宅罪及同法第354條之毀損罪。
  二、核被告如事實欄一(二)所示，竊取鄭黃雪麗之腳踏車，及竊
      取乙○○之財物，所為係犯刑法第320條第1項之普通竊盜
      罪及同法第306條之無故侵入他人住宅罪。
  三、被告先後一次加重竊盜犯行（如事實欄一(一)所示）與二次
      竊盜犯行（如事實欄一(二)所示），及先後二次無故侵入住
      宅行為，各時間緊接，所犯係基本構成要件相同之罪名，
      分別顯係基於概括犯意為之，各應依刑法第56條連續犯規
      定論以攜帶兇器、毀壞門扇竊盜之加重竊盜一罪及無故侵
      入住宅罪，並加重其刑。
  四、被告就事實欄一(一)所犯之刑法321條第1項第2款、第3款之
      加重竊盜罪、同法第306條第1項之無故侵入他人住宅罪及
      同法第354條之毀損罪等三罪間，及事實欄一(二)所犯之刑
      法第320條第 1項之普通竊盜罪及同法第306條之無故侵入
      他人住宅罪二罪間，各具有方法、目的之牽連關係。
  五、又按想像競合犯、牽連犯或連續犯之裁判上一罪，倘遇有
      競合時，如行為人之數行為所犯數罪，具有連續關係，又
      有牽連關係之重疊法律現象，則連續犯罪之一部，既與他
      罪牽連，自應包括的將全部之連續各行為，論以一罪，再
      按牽連犯之例，從一重處斷，不得以數罪併合處罰之。牽
      連犯與連續犯競合，應就所犯之多數罪名，先將其有連續
      關係者包括的認定以一罪論，然後與各連續犯相牽連之犯
      罪比較輕重，適用刑法第55條後段，從較重之牽連犯或連
      續犯處斷；即牽連犯與連續犯競合，以「先連續、後牽連
      」原則處斷。依原判決所認上訴人等前開各犯行，每次均
      有偽造私文書及詐欺犯行，而非每次均有侵占、偽造有價
      證券犯行。則應先就均有連續關係之偽造私文書部分先包
      括的認以連續犯，再就連續偽造文書所牽連之偽造有價證
      券從一重論以偽造有價證券罪處斷（最高法院91年度台上
      字第3754號及86年度台上字第3360號判決分別參照）。即
      謂輕重兩罪均有連續行為，而兩罪又互有方法結果之牽連
      關係時，應依「先連續後牽連」原則，應先就兩罪各論以
      連續犯後，再從一重處斷。是以，被告所犯加重竊盜罪、
      無故侵入住宅罪、及毀損罪間（如事實欄一(一)所示），所
      犯竊盜罪及無故侵入住宅罪間（如事實欄一(二)所示），各
      具有方法結果之牽連關係，而先後一次加重竊盜犯行（如
      事實欄一(一)所示）與二次竊盜犯行（如事實欄一(二)所示）
      ，及先後二次無故侵入住宅行為，又均屬連續犯，應先依
      刑法第56條連續犯規定，各論以攜帶兇器、毀壞門扇竊盜
      之加重竊盜一罪及無故侵入住宅一罪，其中事實欄一(一)及
      (二)之各犯行均有竊盜罪，並論以情節較重之加重竊盜一罪
      ，顯見所犯上開竊盜、加重竊盜、無故侵入住宅、毀損各
      罪均有牽連關係，而從一重之連續加重竊盜罪論處。
參、撤銷改判之理由
  一、原審依上開事證，予以論罪科刑，固非無據，然查：
    (一)按有罪判決書之事實欄，為判斷其適用法律當否之準據，
      法院應將認定與論罪科刑有關之事實，翔實記載，然後於
      理由內逐一說明其憑以認定之證據，並使事實認定與理由
      說明，互相適合，方為合法。原判決於理由欄論罪科刑，
      認扣案之手套一雙屬被告所有，且係攜往事實欄一(一)所示
      時地用以行竊之物，依刑法第38條第1項第2款規定宣告沒
      收，惟於事實欄就被告使用該手套用以行竊之事實，未予
      記載，顯有判決事實與理由未能一致之違誤。
    (二)又按輕重兩罪均有連續行為，而兩罪又互有方法結果之牽
      連關係時，應依「先連續後牽連」原則，應先就兩罪各論
      以連續犯後，再從一重處斷，已如前述。乃原判決於論罪
      科刑時，先依牽連犯從一重處斷，再論以連續犯一罪，亦
      有適用法則不當之違法。
  二、依上所述，被告上訴意旨指摘原判決量刑過當，雖非全有
      理由，但原判決既有前揭可議之處，自應由本院將原判決
      予以撤銷改判，以期適法。
    (一)爰審酌被告係高中肄業之智識程度、前有傷害前科之素行
      、攜帶兇器、毀壞門扇行竊之犯罪手段，及所竊得之財物
      價值，犯罪後尚知坦承犯行等一切情狀，量處如主文第二
      項所示之刑，以資懲儆。
    (二)扣案之大型萬能起子、鉗子各1支及手套1雙（即同上扣押
      物品清單編號1、編號2、編號4所示之扣案物），均屬被
      告所有，被告並戴上開手套，攜帶上開工具至事實欄一(一)
      所示時地用以行竊之物，此業據被告供承在卷（原審卷第
      38頁及本院卷第26頁），均依刑法第38條第1項第2款規定
      宣告沒收。
    (三)至扣案綠色把手螺絲起子1支（即同上扣押物品清單編號3
      之扣案物），係被告於告訴人乙○○住處後門外所竊得，
      並非被告所有，爰不另為沒收之諭知，附此敘明。
  三、另被告上訴意旨請求宣告緩刑云云。惟按緩刑為法院刑罰
      權之運用，旨在獎勵自新，須合於刑法第74條所定之條件
      ，法院並有自由裁量之職權。查被告雖未曾受有期徒刑之
      宣告（曾因妨害自由罪經判處拘役四十日），並犯後坦承
      犯行，然本院審酌被告攜帶兇器，登堂入室行竊，對於住
      家安全及社會治安之危害非輕，且犯罪後尚未與告訴人和
      解，取得告訴人之原諒。並參以告訴人乙○○於警詢時並
      表示：希望警方能將竊嫌移送法辦，以遏止竊盜歪風等語
      ，足見被害人對於被告之犯行尚難輕饒。再參以，被告於
      告訴人乙○○家中第一次竊盜犯行得逞後，食髓知味，復
      再次侵入竊盜，益徵被告惡性不輕，難謂無再犯之虞，自
      不宜宣告緩刑，併予說明。
肆、適用之法律：
  一、刑事訴訟法第273條之1、第364條、第369條第1項前段、
      第299條第1項前段。
  二、刑法第56條、第321條第1項第2款、第3款、第306條第1項
      、第354條、第55條、第38條第1項第2款。
本案經檢察官張太龍到庭執行職務。
中　　華　　民　　國　　94　　年　　8 　　月　　16　　日
                  刑事第四庭    審判長法　官　鄭文肅
                                      法　官　林勝木
                                      法　官　蔡美美
以上正本證明與原本無異。
不得上訴。
　　　　　　　　　　　　　　　　　　　書記官　蔡振豐
中　　華　　民　　國　　94　　年　　8 　　月　　17　　日
附錄法條：
刑法第321條第1項第2、3款:
犯竊盜罪而有左列情形之一者，處 6 月以上、 5 年以下有期徒
刑：
一  於夜間侵入住宅或有人居住之建築物、船艦或隱匿其內而犯
    之者。
二  毀越門扇、牆垣或其他安全設備而犯之者。
三  攜帶兇器而犯之者。
四  結夥三人以上而犯之者。
五  乘火災、水災或其他災害之際而犯之者。
六  在車站或埠頭而犯之者。
前項之未遂犯罰之。
刑法第306條第1項：
(侵入住居罪)
無故侵入他人住宅、建築物或附連圍繞之土地或船艦者，處 1 年
以下有期徒刑、拘役或 300 元以下罰金。
刑法第354條：
毀棄、損壞前二條以外之他人之物或致令不堪用，足以生損害於
公眾或他人者，處2年以下有期徒刑、拘役或500元以下罰金。
